【裁判字號】    99,聲判,10
【裁判日期】    990722
【裁判案由】    交付審判
【裁判全文】
臺灣嘉義地方法院刑事裁定              99年度聲判字第10號
聲請人即
告  訴  人  甲○○
告訴代理人  吳宏輝律師
被      告  乙○○
上列告訴人因告訴被告業務過失重傷害案件，不服臺灣高等法院
臺南分院檢察署檢察長駁回再議之處分（99年度上聲議字第662
號），聲請交付審判，本院裁定如下：
    主  文
聲請駁回。
    理  由
一、按告訴人不服上級法院檢察署檢察長或檢察總長認再議為無
    理由而駁回之處分者，得於接受處分書後10日內委任律師提
    出理由狀，向該管第一審法院聲請交付審判；法院認交付審
    判之聲請不合法或無理由者，應駁回之，刑事訴訟法第258
    條之1、第258條之3第2項前段分別定有明文。本件聲請人即
    告訴人甲○○以被告乙○○涉犯業務過失重傷害罪嫌，向臺
    灣嘉義地方法院檢察署檢察官提出告訴，經該署檢察官以98
    年度偵續字第42號為不起訴處分後，告訴人不服，聲請再議
    ，復經臺灣高等法院臺南分院檢察署檢察長以99年度上聲議
    字第622號駁回再議等情，業據本院調取上開偵查全部卷宗
    ，核閱無訛，本件告訴人就臺灣高等法院臺南分院檢察署檢
    察長上揭所為駁回再議處分不服，聲請交付審判，於法有據
    ，合先敘明。
二、聲請交付審判意旨如下：
  (一)1.被告係駕駛車輛在道路中央分向線上與告訴人騎乘之腳踏
    車交會，並因未保持適當安全距離，而發生本件車禍，被告
    所辯，告訴人侵入對向車道，對於事故發生猝不及防，並不
    可採。2.被告自用大貨車於案發時係由西往東方向行駛，與
    告訴人腳踏車則係在案發地點交會時發生車禍，此觀被告所
    辯：「伊車頭沒有越過中心線，車禍發生伊立即剎車，車子
    都沒動」、「告訴人騎乘單車從校車左側騎車來應沒有穿越
    中心線」及「告訴人的單車車尾剛好從和路面垂直轉成和路
    面平行，他的車頭剛好在中心線邊邊。」等詞，至為明確。
    3.且依嘉義縣警察局民雄分局北斗派出所道路交通事故照片
    黏貼紀錄表所載，本案之撞擊點及告訴人所駕駛之腳踏車即
    B車遭撞擊後，腳踏車及碎片、遺落物乃遍及B車車道及道路
    中心分向線上，倘如被告所言，其係靠右行駛，又係B車去
    撞擊被告所駕駛之車輛，依照撞擊角度及復行向前作用力之
    原理，B車車輛之遺落物，應會將大部分碎片及告訴人摔飛
    至被告即A車車道裏，而不會掉落在B車車道及集中在道路中
    心線上，更符合被告於庭上所陳述之告訴人之車輛沒有穿越
    中心線等語，惟檢方所採不符經驗法則，應係被告將車輛行
    駛於道路中心分向線上或已駛入對向車道。4.依據腳踏車最
    後倒地處、腳踏車倒地刮痕起點、自用大貨車煞車痕起點、
    自用大貨車最後靜止地點等推論，被告自用大貨車係與告訴
    人腳踏車在道路中央分向線附近發生猛烈撞擊，造成告訴人
    車輛倒地，在此處留下刮痕起點及血跡，被告煞車並向右閃
    避，亦在相同地點留下煞車痕起點，最初撞擊地點顯在此處
    ，顯見2車交會時自用大貨車左側非全處在東向西道內，而
    係位在道路中央分向線上或已超越分向線，凡此得見會車時
    確未保持半公尺以上適當距離，因而發生本件車禍事故。5.
    按汽車行駛時，駕駛人應注意車前狀況，並隨時採取必要之
    安全措施；汽車交會時，會車相互之間隔不得少於半公尺，
    道路交通安全規則第94條第3項、第100條第5款定有明文。
    告訴人騎乘腳踏車後，身體高度必高於一般自小客車，且被
    告所駕駛混凝土車係於上坡段，必能發覺、看見告訴人騎乘
    腳踏車自其前側駛來，並有足夠之反應時間作閃避之必要安
    全措施。且依當時情況：天候晴、夜間有路燈、車燈照明、
    柏油路面乾燥、無缺陷亦無障礙物，視距良好，並無不能注
    意之情事，詎仍發生本件車禍，足認被告自進入前開碰撞處
    期間，未始終注意車前狀況，並隨時採取必要之安全措施，
    因而未能及早發現告訴人騎乘腳踏車自前方駛近，適時採取
    煞停或閃避之必要安全措施，致發現來車時為時已晚，而發
    生碰撞，致告訴人受傷，則被告之駕駛行為，顯有過失。
  (二)若認係告訴人途經肇事地段貿然駛入對向車道，為肇事原因
    ，且告訴人腳踏車寬約為0.5公尺，然車道達寬度4.2公尺，
    被告行駛於車道中央時，自應與道路中心線及道路邊界應保
    持間隔，被告當時倘若已注意車前狀況，應有足夠空間預見
    及適當閃避告訴人腳踏車間距之行為，足見被告當時車速過
    快，亦未緊靠分隔線行駛，且若以20噸以上的大貨車以時速
    40至50公里行駛，自煞車至停止需長達11公尺距離，其煞車
    系統或避煞措施是否有無問題，更與被告所稱：「車禍發生
    伊立即剎車，車子都沒動」等語之事實相互違背，顯係其未
    注意車前狀況撞及告訴人腳踏車，尚難遽認被告全無過失。
    又本案證人即嘉義市天主教宏仁女中（下稱宏仁女中）校車
    司機吳明源證稱：伊確定預拌混泥土車沒有越過中心線，騎
    士應有穿越中心線才會把車頭越過中心線就被那輛預拌混泥
    車撞到等語，更稱其車輛係停放於紅綠燈左右地方，惟該地
    與本案肇事地點相達250公尺處，其現場更係為彎路，其由
    後照鏡是否能看見告訴人有穿過中心線？且一般駕駛者僅會
    注意車後有無車輛，是否能注意後車有無穿越中心線，實屬
    可疑？甚者更能清晰了解車後肇事責任歸屬及確定兩車之有
    無穿越中心線等情，此實與一般常情經驗有違。且依嘉義縣
    警察局民雄分局警員於肇事現場繪製現場圖及研判現場情形
    ，亦認雙方未注意車前狀況而皆有過失。被告亦於地檢署偵
    查時坦承有過失，地檢署檢察事務官案件卷證分析報告書亦
    認被告過失駕駛行為，與告訴人之受傷間，具有相當之因果
    關係。
  (三)臺灣高等法院臺南分院檢察署處分書駁回告訴人之再議聲請
    ，卻以：「…（一）本件經原檢察官送臺灣省嘉雲區車輛行
    車事故鑑定委員會鑑定結果，認定本件被告之大貨車所遺留
    在現場之二道煞車痕長各為11公尺、5.5公尺，均在被告之
    行向車道內，本件應係在被告之車道內肇事。依被告遺留在
    現場之二道煞車痕長各為11公尺、5.5公尺換算，被告當時
    之車速應未超過該路段50公里之速限。」等語。本案依警方
    在本件車禍發生後，到現場所繪製的道路交通事故現場圖中
    ，雖係記載「左後車輪煞車痕（A車）5.5公尺」「右後車輪
    煞車痕（A車）11公尺」，惟依臺灣省嘉雲區車輛行車事故
    鑑定委員會98年10月22日嘉雲鑑980661字第0985803598號函
    文卻以：「…蔣自大貨車左後輪之煞車痕並非止於腳踏車倒
    地處，似有淡淡的輪胎擦地痕續往西側延伸並伸入往西行向
    車道內。換言之，若該續延之輪胎擦地痕是屬蔣自大貨車之
    煞車痕，則蔣大貨車左側輪胎有跨越對向車道後再駛回原行
    駛車道」、「…因此本會以98年8月13日嘉雲鑑98年8月13日
    嘉雲鑑980502字第0985802800號函請貴署會同當事人、警方
    會勘後，再重新繪製警繪圖!然警方僅將蔣車所留二道煞車
    痕走向更正並增加左側輪胎之長度由5.5公尺變更為8.7公尺
    ，但仍未將蔣車左側輪胎由對向車道駛回原行駛車道之淡淡
    煞車痕繪入警繪圖中。」之意見為推論前提，可見與地檢察
    署卷證資料不符，而有可議，且對於被告左車輪是否跨越對
    向車道，亦未見地檢署不起訴處分書及駁回再議處分書詳以
    說明，即冒然結案，顯屬草率。且駁回再議處分書以「依被
    告遺留在現場之二道煞車痕長各為11公尺、5.5公尺換算，
    被告當時之車速應未超過該路段50公里之速限。」更未見任
    何論理根據，似嫌率斷，而就被告駕駛混凝土車可能涉及超
    速的責任，亦未見臺灣省嘉雲區車輛行車事故鑑定委員會於
    肇事分析一併予以評價，實有未周。
  (四)原處分書及不起訴處分書僅依被告片面所述及行車事故鑑定
    報告，即論被告已靠右行駛，而難以防範本案車禍發生，均
    未全面審究兩車碰撞時，被告是否已減速地注意車前狀況而
    緊靠中或靠右行駛？有無超速行駛？遽將全部肇事原因歸責
    於告訴人。況檢察官於偵查開庭時更提及雙方都應負各一半
    肇事責任，卻又對被告為不起訴之處分，實令告訴人難以甘
    服。聲請鈞院能將案卷證囑託中央警察大學或財團法人成大
    研究發展基金會鑑定，俾以釐清案情原委。
  (五)綜上所述，告訴人之指訴有諸多佐證與事實相符，是被告確
    有過失重傷害之犯罪嫌疑，足使本件跨越起訴門檻，請求鈞
    院詳查，准予交付審判。
三、刑事訴訟法第258條之1增訂之「聲請法院交付審判制度」，
    其目的係在對檢察官起訴裁量之制衡，於檢察機關內部監督
    機制外，另設檢察機關以外之監督機制，由法院保有最終審
    查權而介入審查，以提供告訴人救濟途徑，刑事訴訟法第25
    8條之1立法理由闡釋甚詳。又我國刑事訴訟制度乃採控訴原
    則，法院非經檢察官提起公訴或自訴人提出自訴，本無從對
    任何事實進行審理，從而法院受理交付審判之聲請案件尚不
    得就告訴人新提出之證據再為調查，亦不得蒐集偵查卷以外
    之證據，否則將有回復糾問制度之虞。準此，交付審判制度
    固賦予法院於告訴人交付審判之聲請裁定准否前，依同法第
    258條之3第3項規定得為「必要之調查」，然法院於審查交
    付審判之聲請有無理由時，應僅以審酌告訴人所指摘不利被
    告之事證未經檢察機關詳為調查或斟酌，或不起訴處分書所
    載理由違背經驗法則、論理法則及證據法則為限，方符控訴
    制度及交付審判制度之立法意旨。
四、依臺灣嘉義地方法院檢察署及臺灣高等法院臺南分院檢察署
    偵查卷內證據觀之，訊據被告固供承有於上開時、地與告訴
    人發生車禍，惟堅決否認有何業務過失重傷害之犯行，辯稱
    ：伊車子行駛並未越過中心線，伊看到告訴人腳踏車前車輪
    從校車的正後方出來，伊來不及煞車等語。經查：
  (一)被告於97年1月23日上午7時許，駕駛車牌號碼458-SB號自用
    大貨車，自址設嘉義縣民雄鄉之嘉南興業有限公司出發，欲
    前往臺南縣七股鄉工作，於同日上午7時15分許，沿嘉義縣
    民雄鄉大崎村14甲16之75號前之產業道路，由西往東方向行
    駛，行經嘉義縣民雄鄉大崎村14甲16之75號前時，吳明源駕
    駛宏仁女中校車行駛於對向車道，而告訴人騎乘腳踏車自宏
    仁女中校車後方駛出，駛入宏仁女中校車左後側，與被告所
    駕駛之自用大貨車發生碰撞，因此受有左脛骨開放性骨折併
    發膕動脈受損、腔室症候群（左小腿）、左腓神經受損、脛
    前皮膚及軟組織缺損、左總腓動脈破裂等傷害，於術後仍有
    左脛骨骨折併左腓神經受損等傷害，且左踝無力及下垂，肌
    力為0-1分，左踝關節喪失機能等事實，此為被告所供承，
    並據告訴人於警詢及偵查時證述明確，復有道路交通事故現
    場圖、道路交通事故調查報告表各1份、現場照片6張、財團
    法人嘉義基督教醫院97年3月10日、97年6月24日及97年10月
    25日診斷證明書各1份等附卷可稽，足認告訴人係因本件車
    禍而受傷，2者具有因果關係，且告訴人所受傷害已達重傷
    之程度。
  (二)告訴人雖於98年7月10日偵查時證稱：伊是牽腳踏車剛出來
    ，而且沿著校車左側車身走，伊沒有越過中心線等語，然證
    人吳明源於偵查時證稱：伊確定預拌混泥土車沒有越過中心
    線，騎士應有穿過中心線才會被預拌混泥車撞到。腳踏車騎
    士把車頭一越過中心線，就被那輛預拌混泥車撞到。伊確定
    告訴人的腳踏車車頭有穿過中心線等語，再觀諸車禍發生後
    ，被告自用大貨車車頭右偏，而左後方車身仍在其行駛之車
    道上，煞車痕均在己方車道內等情，有道路交通事故現場圖
    1份及現場照片6張在卷可參，證人吳明源之證述核與上揭書
    證相符，應堪予採信，足見被告駕駛自用大貨車之行車路線
    係在遵行車道內，並無駛入對向車道之情形，而告訴人則有
    將腳踏車駛入對向車道，是告訴人上開證述核與事實不符，
    尚難令人採信。
  (三)證人吳明源於上揭時間駕駛校車，為搭載證人詹淑芬，停靠
    於嘉義縣民雄鄉大崎村14甲16之75號前乙節，業據證人吳明
    源及詹淑芬於偵查時證述明確。於98年1月22日，檢察官在
    上開處所實施勘驗時，證人詹淑芬當場告知車禍當日校車停
    放之位置，經測量校車右側距離道路邊線約0.7公尺，而校
    車左側距離道路中心線約1.6公尺，且在相同狀況下，將告
    訴人之腳踏車橫放於校車左後側，而與校車呈接近垂直狀態
    時，若腳踏車座墊最前端靠近校車車身左後角時，車輪前端
    距離道路中心線約0.7公尺；若將腳踏車座墊後端靠近校車
    車身左後角，腳踏車前輪最前端與道路中心線距離約0.5公
    尺，有勘驗筆錄1份、光碟1片及照片12張在卷可考，是校車
    停靠路旁時其右側輪胎距路面邊緣未逾1公尺，而告訴人之
    腳踏車縱不踰越路面中心線，仍可自校車後方觀察對向車道
    來車之動態，是告訴人穿越行車分向線騎至對向車道之行為
    顯有過失。且依據警卷第15、16頁之現場照片4張所示，被
    告自用大貨車於本車道內留有2條煞車痕，該煞車痕之走向
    係與道路平行，顯係被告駕駛自用大貨車之原行車軌跡係在
    其遵行車道內行駛，並於路中行車分向線保持約有0.5公尺
    以上之安全間隔，亦可佐證告訴人腳踏車繞越前停校車偏左
    駛入路中時，被告即採取減速煞車避讓措施，已盡注意車前
    狀況之義務，被告之駕駛行為並非肇事因素，即堪認定。
  (四)依被告於97年1月29日警詢時供稱：伊當時發現危險狀況時
    ，距離對方大約1公尺，對方騎腳踏車突然從學校公車左後
    方騎出來，伊看見已閃避不及等語，參諸告訴人於97年1月
    27日警詢時證稱：伊發現對方自用大貨車約5公尺左右。伊
    當時專心騎車，發現危險狀況時已經很接近了，約1公尺，
    所以來不及反應等語，是本件告訴人與被告發現對方時之最
    大距離應為5公尺。又本件被告自用大貨車之最長煞車痕為
    11公尺，參諸一般公路汽車煞車距離、行車速度對照表所載
    ，被告於發生車禍前之車速應在40至45公里之間。如以45公
    里時速計算，參考交通部發布之汽車行駛距離及反應一覽表
    所載，本件被告當時每秒車速為12.5公尺，其於發現車禍前
    之煞車反應時間為4分之3秒，煞車反應距離為9.36公尺。如
    前所論，本件被告與告訴人發現對方時，雙方之最大距離應
    為5公尺，其距離是在被告煞車反應距離9.36公尺之內，被
    告根本來不及反應採取安全避煞措施。
  (五)按汽車駕駛人對於防止危險發生之相關交通法令之規定，業
    已遵守，並盡相當之注意義務，以防止危險發生，始可信賴
    他人亦能遵守交通規則並盡同等注意義務。若因此而發生交
    通事故，方得以信賴原則為由免除過失責任（最高法院84年
    台上字第5360號判例意旨參照）。本件被告雖駕駛自用大貨
    車，與告訴人騎乘之腳踏車發生碰撞，致告訴人受有重傷，
    惟被告業已遵守相關交通法令之規定，並盡相當之注意義務
    ，以防止危險發生，業經採證認定詳如前述，依信賴原則被
    告自得免除過失責任。
  (六)本件車禍事故經送請鑑定結果，認(一)告訴人騎乘腳踏車，自
    校車車尾後方駛出，駛入來車道，未注意對向來車動態，為
    肇事原因。(二)被告駕駛自用大貨車，無肇事因素，有臺灣省
    嘉雲區車輛行車事故鑑定委員會98年5月5日嘉雲鑑980223字
    第0985801560號函檢附鑑定意見書1份在卷可參，且本件再
    送請臺灣省車輛行車事故覆議鑑定委員會鑑定，研議結論仍
    認依上揭臺灣省嘉雲區車輛行車事故鑑定委員會之鑑定意見
    ，有該會98年12月28日覆議字第0986204838號函1份在卷可
    考，就本件肇事原因亦為相同之認定。
  (七)被告雖先於97年8月4日偵查時供稱：告訴人騎腳踏車從校車
    的後方，要從校車左側騎出來，伊車頭擦撞到告訴人腳踏車
    的前車輪，他應沒有穿越中心線等語，又於97年12月11日偵
    查時供稱：告訴人的腳踏車車尾剛好從和路面垂直轉成和路
    面平行，他的車頭剛好在中心線邊邊等語，然參酌證人吳明
    源上揭證詞，及卷附道路交通事故現場圖1份及現場照片6張
    ，被告應是於初始發現告訴人騎乘腳踏車繞行校車臨近行車
    分向線時，立即減速煞車，嗣告訴人穿越行車分向線駛入被
    告所行駛之車道，兩車因此發生擦撞致告訴人倒地受傷，是
    被告上開供詞並無矛盾之處。
  (八)臺灣省嘉雲區車輛行車事故鑑定委員會98年8月13日嘉雲鑑
    980502字第0985802800號函以：「本會重新召開會議審查時
    看照片發現：編號3照片顯示，蔣自大貨車左後輪之煞車痕
    並非止於腳踏車倒地處，似有淡淡的輪胎擦地痕續往西側延
    伸並伸入往西行向車道內。換言之，若該續延之輪胎擦地痕
    是屬蔣自大貨車之煞車痕，則蔣大貨車左側輪胎有跨越對向
    車道後再駛回原行駛車道。但由於該路段淡淡的輪胎擦地痕
    未經處理警員確認並繪入警繪圖內，本會未便遽以認定。」
    且臺灣省嘉雲區車輛行車事故鑑定委員會98年10月22日嘉雲
    鑑980661字第0985803598號函以：「…因此本會以98年8月
    13日嘉雲鑑98年8月13日嘉雲鑑980502字第0985802800號函
    請貴署會同當事人、警方會勘後，再重新繪製警繪圖!然警
    方僅將蔣車所留二道煞車痕走向更正並增加左側輪胎之長度
    由5.5公尺變更為8.7公尺，但仍未將蔣車左側輪胎由對向車
    道駛回原行駛車道之淡淡煞車痕繪入警繪圖中，因煞車痕未
    經確認，未便遽以鑑定。」是上揭路段淡淡的輪胎擦地痕，
    既未經警員確認係被告自用大貨車煞車時所遺留，並繪入警
    繪圖內，自不能認定自用大貨車左側輪胎有跨越對向車道後
    再駛回原行駛車道。
  (九)綜上所述，本件既無積極證據足認被告涉有業務過失重傷害
    之犯行，自不能僅憑告訴人片面有瑕疵之指訴，遽入人於罪
    ，此外，復查無其他證據足認被告有何業務過失重傷害犯嫌
    ，揆諸首揭法條規定及判例意旨，應認被告犯罪嫌疑均不足
    。
五、綜上，原不起訴處分理由審酌上揭證據，認本案應為不起訴
    處分，並無違反刑事訴訟法第252條各款之規定，則臺灣嘉
    義地方法院檢察署檢察官據為不起訴處分、臺灣高等法院臺
    南分院檢察署檢察長駁回再議，均就告訴人所指訴事項詳加
    審酌，復查無其他證據證明被告有業務過失重傷害之犯行，
    為不起訴處分及駁回再議之處分，尚無不合。此外，依偵查
    卷內所存之證據，復無有其他積極證據顯示本案已達到刑事
    訴訟法第251條第1項所謂「足認定被告有犯罪嫌疑」之程度
    ，而得直接跨越起訴門檻進入審判程序，告訴人猶執前詞，
    聲請交付審判，其聲請為無理由，應予駁回。
六、依刑事訴訟法第258條之3第2項前段，裁定如主文。
中    華    民    國    99    年    7     月    22    日
                      刑事第二庭  審判長法  官  沈福財
                                        法  官  林青怡
                                        法  官  卓春慧
上列正本證明與原本無異。
本件不得抗告。
中    華    民    國    99    年    7     月    22    日
                                        書記官  李玫娜

司法院資訊處製作；財團法人民間司法改革基金會備份。
